Inventaris van het archief van het klooster Sint Elizabeth
Nationaal Archief, Den Haag
- Kerkelijke diensten., C.
  - Akte,waarbij het klooster het officium, in zijn kerkgevestigd door Jacob de Lange, priester, aanvaardt., Met akten betreffende de goederen, door Jacob de Lange daartoe aan het klooster vermaakt.; 1443; 1425-1446; 63, 63.1-63.10; 12 charters (waarvan 3 aaneengehecht en 1 stuk)
    - 1451, 1454, 63
      Acta sunt hec in Haga comitis in domo Theodorici Balduini de Zweten executoris prelibati anno indictione mense et pontificatu quibus supra (anno nativitatis eiusdem millesimo quadringentesimo quinquagesimo quarto indictione secunda mensis Augusti die nona hora vesperarum vel quasi pontificatus sanctissimi in Christo patris ac domini nostri domini Nycolai divina providentia pape quarti anno nono).
      Oorspr. (Inv. no. 63). Met signatuur van den notaris.
    - 1425 april 2, 63.1
      3 1425 April 2
      Pieter Burghairts zoon, priester, verkoopt aan Jan Boskaerts zoon 1/4 morgen land, in het ambacht Monster.
      Int jair ons Heren dusent vierhondert ende vijf ende twintich ghe-gheven up den anderen dach in die Aprel.
      Oorspr. (Inv. no. 63.1). Met het zegel van Pieter Burghairts zoon in groene was.
      Hieraan, zijn vastgehecht de brieven d.d. 1425 October 1 en 1429 December 4 (zie reg. nos. 4 en 10). In dorso staat: heer Jacob die Lange ende van een zielmisse te weke.
    - 1425 april 2, 63.2
      4 1425 October 1
      Dirc IJsbrants zoon verkoopt aan Jan Aernts zoon 8 hont lands in het ambacht Monster.
      Ghescreven op sinte Baven dach int jair ons Heren dusent vierhondert vijf ende twintich.
      Oorspr. (Inv. no. 63.2). Met het geschonden zegel van Aernt Reyners zoon in groene was.
      In dorso staat: heer Jacob die Lange. -Het charter is vastgehecht aan dat d.d. 1425 April 2 (zie reg. no. 3).
    - 1429 december 4, Pieter Aerntszoon, 63.3
      10 1429 December 4
      Pieter Aernts zoon verkoopt aan Jan Aernts zoon van den Bosch het erf, dat hij geërfd heeft en dat gelegen is aan het einde van Heinric Aernts zoons laan in het ambacht Monster.
      Int jaer ons Heren dusent vierhondert negen ende twintich op sinte Barbaren dach.
      Oorspr. (Inv. no. 63.3). Met de geschonden zegels van Jacob Aernts zoon en van Dammaes Dircx zoon in groene was.
      Het charter is vastgehecht aan dat d.d. 1425 April 2 (zie reg. no. 3). In dorso staat: Vant cappelrylant in Loesduynre mae, heer Jacob die Lange.
    - 1429 december 4, 63.4
      9 1429 December 4
      Dirc IJsbrants zoon verkoopt aan Jan Aernts zoon van den Bosch het eigendom en erf, dat hij gekocht heeft van Willem van Lengel.
      Oorspr. (Inv. no. 63.4). Met de geschonden zegels van Jacob Aernts zoon en van DammaesDircx zoon in groene was.
    - 1437, 63.5
      14 1437 October 24
      Jan Jan Smits zoon, bakker, verkoopt aan Jacob de Lange, kanunnik in den Hage, 8 hont lands in het ambacht van den Hage.
      ... upten vierentwintichsten dach van Octobri int jaer ons Heren dusent vierhondert sevenendertich.
      Oorspr. (Inv. no. 63.5). Met het geschonden zegel van Geryt Potter van der Loo in groene was.
    - 1439, 63.6
      15 1439 Maart 20
      Marritgen Jans van Bosschen weduwe, voor haar en hare kinderen, en Cornelys Jans van Bosschen zoon, voor hem en zijne broeders, zusters en zijne moeder, verkoopen aan Jacob de Lange, kanunnik in den Haghe, 9 of 10 hont lands in het ambacht Monster aan het einde van Heinric Aernts zoons laan.
      Int jaer ons Heren dusent vierhondert ende neghen ende dertich opten twintichsten dach in Maert.
      Oorspr. (Inv. no. 63.6). Met het zegel van Aernt van Camp, schout in het ambacht Monster, in groene was.
    - 1441, 63.7
      16 1441 Januari 6
      Jonge Pieters Maessen huurt van Jacob de Lange, kanunnik in den Hage, c. 4 morgen lands in het ambacht Monster aan het einde van de laan van Henric Aerns zoons woning, gedurende 10 jaren voor 81/2 gouden wilhelmusschild 's jaars.
      Upten zesten dach van Januario int jaer ons Heren M CCCC een ende viertich.
      Oorspr. (Inv. no. 63.7). Met het zegel van Aernt van Camp, schout van Monster, in groene was.
    - 1443, 63.8
      19 1443 Juli 15
      Alijt Pieters dochter, ministra, en het convent van Sint Lijsbetten huis in den Hage van de derde orde van Sint Franciscus oorkonden, dat zij voor haar huis aangenomen hebben het eeuwig officium, dat wijlen Jacob de Lange, priester, eertijds kanunnik in de hofkapel van den Hage, bij testament heeft gevestigd in de kerk van haar huis tegen eene jaarlijksche rente van c. 35 pond Hollandsch, gaande uit zekere landen en huizen, op voorwaarde, dat zijn zoon, Jan de Lange, 28 pond van die rente tijdens zijn leven gebruiken zal en daarvoor eene wekelijksche zielmis zal laten houden.
      Gegeven upten vijftiensten dach in Julio int jair ons Heren duysent vierhondert drie ende viertich.
      "Oorspr. (Inv. no. 63.8). Met geschonden convents- en schependomszegel in groene was; dat van den provisor van Delfland (als tijdelijk voogd) verloren."
    - 1446 juni 20, 63.9
      20 1446 Juni 20
      Rodolphus, bisschop van Trajectum, verleent aan de zusters van het huis van de derde orde van Sint Franciscus in den Haag vergunning om de goederen aan te nemen, haar door wijlen Jacob de Lange, kanunnik van de Hofkapel, bij testament gemaakt.
      Datum anno Domini millesimo quadringentesimo quadragesimo sexto mensis Junii die vicesima.
      Oorspr. (Inv. no. 63.9). Met het geschonden zegel van den oorkonder in roode was.
    - 1446 juli 23, 63.10
      21 1446 Juli 23
      Geryt Jan Deymen zoon verkoopt aan Mr. Arent van der Woude hetgeen hij geërfd heeft van heer Jacob die Lange, zijn stiefbroeder, kanunnik in den Hage.
      ... int jair ons Heren dusent vierhondert ses ende viertich opten drie ende twintichsten dach in Julio.
      Oorspr. (Inv. no. 63.10.) Met de zegels van Boudijn Heymanszoon en Jan Vranckenzoon, poorters te Delft, in groene was.
  - Akte, waarbij het klooster op zich neemt jaarlijks memorie te doen ten behoeve van Claes Maker, priester., Met bijbehoorenden rentebrief d.d.; 1465; 1452; 64; 2 charters
    (reg. nos. 30 en 53).
    53 1465 December 20
    Alijt Willems dochter, mater, en het gemeen convent der besloten zusters van Zinte Elisabetten in den Hage verbinden zich tot het doen van eene jaarlijksche memorie voor Claes Maker, priester, die lange jaren met haar gewoond heeft, waarvoor hij haar schenkt de melioratie aan het huis, dat hij bewoont en dat aan het klooster toebehoort.
    Int jair ons Heren M CCCC LXV den twintichsten dach in Decembri.
    Oorspr. (Inv. no. 64). Het conventszegel verloren.
    Dit charter is vastgehecht aan dat d.d. 1452 Juli 18 (zie reg. no. 30).
    30 1452 Juli 18
    Heer Claes Maker Matheus' zoon schenkt 100 pond Hollandsch aan Sint Elijsbetten zusterhuis in den Hage.
    Int jair ons Heren dusent vierhondert twee ende vijftich den achtende dach in Julio.
    Oorspr. (Inv. no. 64). Met de signatuur van Claes Maker Matheus' zoon.
    Hieraan is vastgehecht het charter d.d. 1465 December 20 (reg. no. 53).
  - Fundatiebrief van twee wekelijkse missen in het klooster met bevestigingsbrief van de bisschop en akte van benoeming van de confessor tot officiant., 1496, 1497; ---; 2 charters en 1 stuk
    (reg. nos. 150, 151, 152).
    Voorheen bekend als inv.nr. 62A.
  - Akte van schadeloosstelling door Laurens Cornelis' zoon Talman, voor een officie van 6 pond Vlaamsch jaarlijks, door het klooster geschonken aan Jacob Laurens' zoon., 1566; 65; 1 charter
    (reg. no. 138).
    138 1566 Maart 16
    Schepenen van den Hage oorkonden, dat Laurens Cornelis' zoon Talman belooft het convent van Sinct Elizabeth in den Hage schadeloos te zullen houden van een zeker officie van 6 pond Vlaamsch 's jaars, belast met 7 missen per week, welke genoemd convent gegeven heeft aan Jacob Laurens' zoon, klerk van het bisdom Utrecht, wonende in den Hage, om tot priester gewijd te mogen worden, waartoe hij verbindt het door hem bewoond wordende huis met erf en zijn tuintje op de Geest in den Hage.
    ... upten XVIen dach Martii anno XVc zes ende tzestich na gemeen scryven.
    "Oorspr. (Inv. no. 65). Met geschonden schepenzegel van Frans Hubrechts zoon in groene was; dat van Jacob van Dorp verloren."
- Vicarieën, waarvan de priorin het patroonaatsrecht bezat., D.
  - Vicarie op het altaar van de Heilige Elisabeth., I.
    Het stichtingsjaar en de stichter van deze vicarie zijn niet bekend.
    - Stukken betreffende een ruiling van beneficies tusschen Johannes Adrianus' zoon Haagsch priester, vicaris van het altaar van Sint Catharina in de Hofkapel, en Johannes Arnoldus' zoon, Utrechtsch klerk, rector der vicarie op het altaar van Sint Elizabeth in het Sint-Elizabetsklooster te 's-Gravenhage. (XV nos. 31, 32 en 33), 1568; ---; 3 charters
      (reg. nos. 140, 141, 142 en 143).
      Voorheen bekend als inv.nr. 66
      140 1568 Juli 15
      "Vincent Mulocq, pastoor der groote kerk van St. Jacob te sGravenhage, en Maria Cornelis' dochter, priorin van het Sint Elisabeths convent aldaar, patronen der vicarie op het altaar van Sint Elizabeth in dat convent, vergunnen Johannes Arnoldus' zoon, rector, bedoelde vicarie te ruilen met""die van Johannes Adrianus' zoon, rector der vicarie van Sint Catharina in de kapel van den H. Ivo van het Hof."
      Acta in Haga in sacrario castri Hagensis anno millesimo quingentesimo sexagesimo octavo die vero 15 mensis Julii.
      Oorspr. op papier (Inv. no. 66). Met de signatuur van Cornelis de Capella, notaris.
      141 1568 Juli 15
      Johannes Adrianus' zoon, priester, vicaris van het altaar van Sint Catherina in de Hofkapel, en Johannes Arnoldus' zoon, Utrechtsch klerk, rector der vicarie op het altaar van het Sint Elizabeths klooster te 's-Gravenhage, ruilen, met goedvinden van collatoren, hunne beneficiën.
      Anno millesimo quingentesimo sexagesimo octavo die Jovis decima quinta mensis Julii.
      Oorspr. (Inv. no. 66). Met de signatuur van den notaris Cornelius de Capella.
      142 1568 Juli 20
      Predericus a Tautemborch, aartsbisschop van Trajctum, keurt goed de ruiling van vicarieën tusschen Johannes Arnoldus' zoon, rector der vicarie van de H. Elisabeth in het Sint Elisabeths klooster te 's-Gravenhage, en Johannes Adrianus' zoon, rector der vicarie van Sint Catharina in de kapel van den H. Ivo van het Hof, en gelast Johannes Adrianus' zoon in het bezit der nieuwe vicarie te stellen.
      Datum anno XVc sexagesimo octavo die vigesima mensis Julii.
      "Oorspr. (Inv. no. 66). Het zegel verloren; met de handteekening van den notaris Lamzweerde."
      In dorso de verklaring van de inbezitstelling (reg. no. 143).
      143 1568 Juli 28
      Cornelius de Capella, notaris, verklaart, dat hij Johannes Adrianus' zoon in het Sint Elizabeths klooster op het altaar van de H. Elisabeth in het bezit der vicarie van genoemd altaar heeft gesteld.
      Opgenomen in dorso van reg. no. 142. Met de handteekening van den notaris.
    - Akte, waarbij de aartsbisschop van Utrecht aan Joannes Adrianus' zoon, priester en rector der vicarie op altaar van Sint Elisabeth in het Sint-Elisabethsklooster in den Haag, toestaat om 3 in plaats van 5 missen per week aldaar te lezen., Met consentbrief van den collator (XV no. 39). d.d.; 1571; ---; 2 charters
      (reg. nos. 147 en 148).
      Voorheen bekend als inv.nr. 67
      147 1571 Augustus 27
      Fredericus a Tautenburch, aartsbisschop van Trajectum, verleent aan Joannes Adrianus' zoon, priester en rector der vicarie van het altaar van de H. Elysabeth in het Sint Elysabeths klooster in den Haag, op zijn verzoek toestemming om 3 in plaats van 5 missen per week aldaar te lezen met het oog op de geringe inkomsten dier vicarie, behoudens goedkeuring van de collatoren en van den pastoor of den memoriemeester.
      Datum die vicesima septima mensis Augusti anno Domini millesimo quingentesimo septuagesimo primo.
      Oorspr. (Inv. no. 67). Het zegel verloren. Met de handteekening van den notaris Lamzweerde.
      Het charter is vastsgespeld aan dat d.d. 1571 September 1 (zie reg. no. 148).
      148 1571 September 1
      Vincentius Mulock, pastoor van de St. Jacobs kerk te sGravenhage, collator van de vicarie van het altaar van de H. Elysabeth in het St. Elysabeths klooster in den Haag, en Hugo Georgus' zoon, memoriemeester van genoemde kerk, verleenen, daartoe verzocht dooiden aartsbisschop van Utrecht, de toestemming, breeder vermeld in reg. no. 147, aan Joannes Adrianus' zoon.
      Acta in domo sacraria templi maioris Hagensis anno millesimo quingentesimo septuagesimo primo die Sabbati prima Septembris.
      Oorspr. (Inv. no. 67). Met de signatuur van den notaris Petrus Dalen.
      In dorso staat eene verklaring van notaris Lamzweerde, dat Johannes Adriaens zoon in 1571 September 11 ter voldoening aan het bisschoppelijk bevel dit document aan den vicaris-generaal heeft overhandigd.
    - Sententie van het Hof van Holland in een geschil tusschen Jan Adriaens zoon, priester, als possesseur van zekere vicarie, gefundeerd op het Sint-Elizabethsaltaar in het Sint-Elizabethsklooster in den Haag, en Aernt Cornelis' zoon. (XV no. 40), 1572; ---; 1 charter
      (reg. no. 149).
      Voorheen bekend als inv.nr. 68
      149 1572 Maart 29
      Het Hof van Hollant doet uitspraak in het geschil tusschen Jan Adriaens zoon, priester, als possesseur van zekere vicarie, gefundeerd op het Sint Elisabeths altaar in het Sint Elizabeths zusterhuis in den Hage, en Aernt Cornelis' zoon betreffende de helft van 5 morgen lands ten gunste van Jan Adriaens zoon.
      Gedaen in den Hage...ende gepronunchieert den XXIX Martii XVc LXXI stilo curiae.
      Oorspr. (Inv. no. 68). Met de handteekening van den griffier B. Ernst.